臺灣屏東地方法院民事裁定　　　　　　　100年度監宣字第5號
聲　請　人　蘇鳳美
上列聲請人聲請監護宣告事件，本院裁定如下：
    主    文
宣告蔡明恭（男、民國○○年○ 月○○日生、身分證統一編號：Ｚ000
000000號 ）為受輔助宣告之人。
選定蘇鳳美（女、民國○○年○○月○○日生、身分證統一編號：Ｚ000
000000號）為受輔助宣告人之輔助人。
聲請費用新臺幣壹仟元由受輔助宣告之人負擔。
    理    由
一、聲請意旨略以：聲請人之子蔡明恭（男、民國71年5 月27日
    生、身分證統一編號：Ｚ000000000號）患有精神分裂病症，
    雖經延醫診治，惟均無起色，已至不能處理自己事務之程度
    ，為此依民法第14條之規定，對其為監護之宣告等語。
二、按法院對於監護之聲請，認為未達民法第十四條第一項之程
    度者，得依民法第十五條之一第一項規定，為輔助之宣告，
    民法第14條第3 項定有明文；法院對於監護之聲請，認為未
    達民法第十四條第一項之程度，而有輔助宣告之原因者，得
    依職權以裁定變更為輔助宣告，亦為民事訴訟法第624 條之
    3 第1 項所明定。次按對於因精神障礙或其他心智缺陷，致
    其為意思表示或受意思表示，或辨識其意思表示效果之能力
    ，顯有不足者，法院得因本人、配偶、四親等內之親屬、最
    近一年有同居事實之其他親屬、檢察官、主管機關或社會福
    利機構之聲請，為輔助之宣告。受輔助宣告之人，應置輔助
    人，民法第15條之1 第1 項、第1113條之1 第1 項亦定有明
    文。依民法第一千一百十三條之一第二項準用同法第一千一
    百十一條之一規定，法院選定輔助人時，應依受輔助宣告之
    人之最佳利益，優先考量受輔助宣告之人之意見，審酌一切
    情狀，並注意下列事項：(一)受輔助宣告之人之身心狀態與生
    活及財產狀況。(二)受輔助宣告之人與其配偶、子女或其他共
    同生活之人間之情感狀況。(三)輔助人之職業、經歷、意見及
    其與受輔助宣告之人之利害關係。(四)法人為輔助人時，其事
    業之種類與內容，法人及其代表人與受輔助宣告之人之利害
    關係。
三、經查，聲請人主張上開各情，業據提出戶籍謄本、身心障礙
    手冊影本、屏安醫院診斷證明書影本等件為證，並經本院前
    往屏東市屏安醫院，於鑑定人張益豪醫師前點呼相對人，並
    詢問其年齡、以前住所及聲請人與其關係等問題，其能清楚
    回答。本院另就相對人之精神及心智狀況訊問鑑定人，經鑑
    定人鑑定結果，認該員罹患精神分裂症已9 年，曾於民國91
    年短暫於精神科病房住院，之後斷續於門診治療，目前該員
    仍有間歇性幻聽，思考中亦出現關係妄想、被害妄想、被跟
    蹤妄想、思考不集中、行為及情緒易衝動，常嚴重失眠，與
    人溝通常起衝突。目前該員在日常生活中雖可處理簡易自我
    照顧或購物找零，但是其在認知功能中之判斷能力、記憶能
    力、抽象思考能力顯有缺損，在心理測驗中之魏氏成人智力
    測驗發現其智能有低下之情形，落在輕度智障之範圍，因此
    認為該員為意思表示、受意思表示或辨識其意思表示之能力
    顯有不足，無法完全獨力處理個人事務與從事個人財務管理
    ，該員應已達輔助宣告之標準等情，有本院100 年3 月21日
    訊問筆錄、屏安醫院100 年3 月30日屏安醫字第1000114 號
    函附之精神鑑定報告書1 份在卷可憑。綜上所述，本院審酌
    上開勘驗結果及醫師所為之鑑定意見，認蔡明恭非完全不能
    辨識其意思表示之效果，未達應受監護宣告之程度，惟其辨
    識能力顯有不足。從而，聲請人聲請監護宣告，尚屬有間，
    惟相對人仍有受輔助之必要，爰依職權以裁定為輔助之宣告
    。
四、次查，受輔助宣告人蔡明恭未婚，其自罹病後均係由聲請人
    協助處理相關事宜，本院審酌聲請人蘇鳳美為蔡明恭之母，
    亦有意願擔任蔡明恭之輔助人，由聲請人任蔡明恭之輔助人
    ，最能符合受輔助宣告之人之最佳利益，爰選定聲請人為輔
    助人。
五、依民事訴訟法第608 條第1 項、第624 條之1 第3 項，裁定
    如主文。
中    華    民    國    100  年    4     月    20    日
                        家事庭法  官  廖文忠
以上正本係照原本作成。
如不服本裁定關於選定輔助人之部分，應於送達後10日內向本院
提出抗告狀，並繳納抗告費新臺幣1,000 元；其餘關於輔助宣告
之部分，不得抗告。
如欲申請辦理輔助宣告登記，宜先確定本裁定是否生效。
中    華    民    國    100  年    4     月    20    日
                              書記官  林鴻仁